【裁判字號】    89,上易,3032
【裁判日期】    891102
【裁判案由】    偽造文書
【裁判全文】
臺灣高等法院臺中分院刑事判決          民國八十九年度上易字第三○三二號
    上  訴  人  臺灣彰化地方法院檢察署檢察官
    被      告  丁○○
                戊○○
右上訴人因被告偽造文書案件，不服臺灣彰化地方法院中華民國八十九年十一月二日
第一審判決（民國八十九年度易字第一三六一號，起訴案號：臺灣彰化地方法院檢察
署民國八十九年度偵字第七一一號），提起上訴，本院判決如左：
    主    文
原判決撤銷。
丁○○、戊○○共同行使明知為不實之事項，而使公務員登載於職務上所掌之公文書
，足以生損害於公眾及他人，各處有期徒刑月，如易科罰金，均以佰元折算壹日
。
    事    實
一、丁○○、戊○○係夫妻，因戊○○與甲○○、乙○○等人均不具自耕農身分，乃
    將其等於民國（下同）八十三年四月廿七日及同年六月廿一日出資合買坐落彰化
    縣大村鄉○○段三五九之四地號之農地，協議登記所有權人為具有自耕農身分之
    丁○○，雙方並約定該土地之所有權狀交由甲○○保管，丁○○不得未經其等同
    意，私自轉賣或以該土地抵押借貸；嗣於八十四年間，丁○○、戊○○二人因故
    自甲○○處取去所有權狀，迄八十五年十一月廿四日，因其等擬就各人持分及以
    該土地為擔保而向銀行借貨之分配比例重為約定，丁○○乃攜前揭土地所有權狀
    前往台中縣大里市○○路一一三號「東拓代書事務所」，由代書游進祿將該所有
    權狀交予甲○○持有。詎丁○○、戊○○明知上情，竟於同年月二十八日，共同
    基於犯意之聯絡，同赴彰化縣員林地政事務所，以權狀遺失為由，使該地政事務
    所不知情之公務員將此一不實事項登載於職務上所掌之公文書，並據以補發新權
    狀予丁○○，足生損害於地政機關對土地所有權狀發給業務管理之正確性及甲○○、乙○○。丁○○嗣於八十六年八月廿七日並持上開權狀向台灣土地銀行辦理
    增額貸款新台幣二百七十四萬九千三百廿一元。
二、案經被害人甲○○、乙○○訴請台灣彰化地方法院檢察署檢察官偵查起訴。
    理    由
一、訊據被告丁○○、戊○○否認右揭犯行，並辯稱當日因與告訴人甲○○、乙○○
    發生爭吵，先行離去，未攜走權狀，事後曾詢問告訴人是否拿走權狀，告訴人否
    認，又遍尋不著，才向地政事務所申請補發云云。惟查右揭犯罪事實，業據告訴
    人甲○○、乙○○指訴歷歷，並經證人即當時在場之林萬益、代書游進祿於偵查
    中證述綦詳，復有土地登記簿謄本、所有權狀影本及彰化縣員林地政事務所函文
    等在卷可憑，核被告二人既將土地所有權狀攜至代書事務所交予代書游進祿，自
    可向游進祿查知該權狀為何人所持有，焉有逕行認定該權狀已遺失之理？足認被
    告等所辯，要屬飾卸之詞，殊無可取。又被告嗣於八十六年廿七日持該權狀向台
    灣土地銀行辦理抵押增額貸款新台幣二百七十四萬九千三百廿一元，為被害人甲○○、乙○○所供明，並有土地登記簿謄本可稽。本件事證明確，被告等犯行堪
    予認定。
二、核被告等所為，係犯刑法第二百十四條之使公務員登載不實文書罪，其並持以行
    使，則使登載不實文書之低度行為，應為行使之高度行為所吸收，而論予刑法第
    二百十六條、第二百十四條之行使使公務員登載不實文書罪，被告二人互有犯意
    聯絡、行為分擔，為共同正犯。及原審未察，就被告業已行使該補發權狀之行為
    ，未予論科，已有未洽，且被告持所申請補發之新權狀，向銀行辦理增額貸款，
    損害告訴人之權益，雙方迄未為和解，原審為緩刑之諭知，亦有未合，檢察官上
    訴以此指摘原判決不當，為有理由，應由本院予以撤銷改判，爰審酌被告犯罪之
    動機、手段、所生危害及犯後態度等一切情狀，量處如主文第二項所示之刑及諭
    知易科罰金之折算標準示懲。
三、據上論斷，應依刑事訴訟法第三百六十九條第一項前段、第三百六十四條、第二
    百九十九條第一項前段，刑法第二百十四條、第二百十六條、第二十八條、第四
    十一條，罰金罰鍰提高標準條例第一條前段、第二條，判決如主文。
本案經檢察官丙○○到庭執行職務。
中      華      民      國      九十     年       一      月     九     日
                                    臺灣高等法院臺中分院刑事第二庭
                                          審判長法  官  羅  禮  政
                                                法  官  蔡  聰  明
                                                法  官  陳  欣  安
右正本證明與原本無異。
不得上訴。
                                                書記官  陳  秀  真
中      華      民      國      九十     年       一      月     十     日
                                                                        Ｉ


司法院資訊處製作；財團法人民間司法改革基金會備份。
